【裁判字號】    98,訴,2656
【裁判日期】    990803
【裁判案由】    拆屋還地
【裁判全文】
臺灣板橋地方法院民事判決              98年度訴字第2656號
原      告  丁○○
訴訟代理人  辛○○○
            壬○○
            乙○○
被      告  己○○
訴訟代理人  呂傳勝律師
複  代理人  呂丹琪律師
被      告  庚○○
上列當事人間拆屋還地事件，本院於民國99年7月20日言詞辯論
終結，判決如下：
    主  文
被告己○○應將坐落台北縣鶯歌鎮○○○段七五三地號土地上如
附圖所示編號A部分面積一五０平方公尺之房屋主體、編號B部分
面積四十九平方公尺之廚房、編號C部分面積二十二平方公尺之
鐵皮車庫、編號D部分面積十平方公尺空地拆除騰空，將上開附
圖所示編號A、B、C、D部分土地返還原告及其他共有人全體。
原告其餘之訴駁回。
訴訟費用由被告負擔。
本判決第一項於原告以新台幣伍拾陸萬參仟元供擔保後，得假執
行。但被告得以新台幣壹佰陸拾捌萬陸仟參佰元預供擔保而免為
假執行。
原告其餘假執行之聲請駁回。
    事實及理由
一、原告於訴狀送達後，追加庚○○為被告，並變更聲明如後述
    ，核無礙於被告防禦及訴訟終結，應予准許。
二、原告起訴主張：坐落台北縣鶯歌鎮○○○段753地號土地（
    下稱系爭土地）為原告、被告己○○、庚○○、訴外人張火
    土、癸○○、張義田、張春生、丙○○、戊○○等9人共有
    ，原告、己○○、庚○○等3人未經全體共有人同意，於民
    國64年間，共同擅自在系爭土地上興建門牌號碼台北縣鶯歌
    鎮○○○路473號房屋，其房屋主體無權占有如附圖所示編
    號A部分面積150平方公尺（下稱系爭房屋主體），己○○、
    庚○○復未經全體共有人同意，先後於69、82年間，共同擅
    自在系爭土地上分別增建如附圖所示編號B部分面積49平方
    公尺之廚房（下稱系爭廚房）、編號C部分面積22平方公尺
    之鐵皮車庫（下稱系爭車庫），並占有使用如附圖所示編號
    D部分面積10平方公尺空地（下稱系爭空地），而侵害原告
    及其他共有人全體之利益，爰依民法第767條、第821條規定
    訴請被告拆屋還地予原告及其他共有人全體等情。並聲明：
    (一)原告、己○○、庚○○應將系爭土地上之系爭房屋主體拆
    除，將附圖所示編號A部分土地返還原告及其他共有人全體
    ；(二)己○○、庚○○應將系爭土地上之系爭廚房、系爭車庫
    、系爭空地拆除騰空，將附圖所示編號B、C、D部分土地返
    還原告及其他共有人全體；(三)願供擔保請准宣告假執行。
三、己○○、庚○○則以：系爭房屋主體、系爭廚房、系爭車庫
    均係己○○經系爭土地共有人同意所興建，並非無權占有等
    語，資為抗辯。並聲明：(一)原告之訴及假執行之聲請均駁回
    ；(二)如受不利判決，願供擔保請准宣告免為假執行。
四、查系爭土地為原告、己○○、庚○○、張火土、癸○○、張
    義田、張春生、丙○○、戊○○等9人共有，其上建有系爭
    房屋主體、系爭廚房、系爭車庫，分別占有如附圖所示編號
    A部分面積150平方公尺、編號B部分面積49平方公尺、編號C
    部分面積22平方公尺，及系爭空地即附圖所示編號D面積10
    平方公尺之事實，有土地登記謄本（本院板調字卷第5至7頁
    ）、勘驗筆錄、複丈成果圖附卷可稽（本院訴字卷第72至74
    頁），且為兩造所不爭執，自堪信為真實。
五、原告主張原告、己○○、庚○○共有系爭房屋主體，己○○
    、庚○○共有系爭廚房、系爭車庫，均係無權占有系爭土地
    ，己○○、庚○○並無權占有系爭空地，應拆除騰空，返還
    土地予原告及其他共有人全體等情，則為己○○、庚○○所
    否認，並以前詞置辯。經查：
  (一)原告主張系爭房屋主體為原告、己○○、張正祥兄弟3人集
    資興建，嗣張正祥將其就系爭土地及系爭房屋主體之持分贈
    與庚○○，系爭房屋主體應為原告、己○○、庚○○等3人
    共有之事實，固提出房屋稅繳納證明書為證（本院板調字卷
    第9、10頁），惟房屋權利之歸屬與稅籍之管理係屬二事，
    自難遽依上開房屋稅繳納證明書即認定原告主張為真實。己○○、庚○○父子抗辯系爭房屋主體為己○○1人出資興建
    等情，則據證人甲○○、丙○○證述綦詳（本院訴字卷第97
    頁），已洵有據，參以原告倘果為系爭房屋主體之共有人，
    當無訴請拆屋還地而為損人不利己之事，益徵己○○、庚○○所辯堪予採信。
  (二)原告主張己○○、庚○○共同興建系爭廚房、系爭車庫，並
    共同占有使用系爭空地等情，己○○、庚○○則抗辯係己○○1人興建占有，與庚○○無關等語。查原告就其上開主張
    之事實，並未舉證以實其說，難信為真實，己○○、庚○○
    父子抗辯則屬一致，參諸系爭房屋主體為己○○1人所建，
    已如前述，應堪認所辯可採。
  (三)己○○、庚○○抗辯己○○經系爭土地共有人同意興建系爭
    房屋主體、系爭廚房、系爭車庫，及使用系爭空地，並非無
    權占有云云。惟己○○既未證明原告有同意其占有使用系爭
    土地，且系爭土地共有人中之張火土係於36年7月1日為總登
    記，迄今所在不明，顯無法同意己○○占有使用系爭土地，
    是己○○縱於事前、事後徵得大部分共有人同意其占有使用
    系爭土地，仍未能證明已得全體共有人同意，自難認有正當
    權源占有使用系爭土地。
六、按「所有人對於無權占有或侵奪其所有物者，得請求返還之
    。對於妨害其所有權者，得請求除去之。有妨害其所有權之
    虞者，得請求防止之」、「各共有人對於第三人，得就共有
    物之全部為本於所有權之請求。但回復共有物之請求，僅得
    為共有人全體之利益為之」，民法第767條、第821條分別定
    有明文。查己○○所有系爭房屋主體、系爭廚房、系爭車庫
    ，無權占有系爭土地如附圖所示編號A、B、C部分，且無權
    占有如附圖所示編號D之系爭空地，揆諸上開說明，原告自
    得請求己○○予以拆除騰空，返還土地予原告及其他共有人
    全體。
七、從而，原告依民法第767條、第821條規定，請求己○○將坐
    落系爭土地上如附圖所示編號A部分面積150平方公尺之房屋
    主體、編號B部分面積49平方公尺之廚房、編號C部分面積22
    平方公尺之鐵皮車庫、編號D部分面積10平方公尺空地拆除
    騰空，將附圖所示編號A、B、C、D部分土地返還原告及其他
    共有人全體，為有理由，應予准許。至原告其餘請求，則無
    理由，應予駁回。
八、兩造分別陳明願供擔保請准宣告假執行或免為假執行，就原
    告勝訴部分，經核均無不合，爰分別酌定相當之擔保金額，
    予以准許；至原告敗訴部分，其假執行之聲請已失依附，應
    予駁回。
九、本件事證已臻明確，兩造其餘攻擊防禦方法及舉證，核與判
    決結果不生影響，爰不一一論述，併此敘明。
十、訴訟費用負擔之依據：民事訴訟法第79條。
中    華    民    國    99    年    8     月    3     日
                  民事第二庭    法  官  連士綱
以上正本係照原本作成
如對本判決上訴，須於判決送達後20日內向本院提出上訴狀。如
委任律師提起上訴者，應一併繳納上訴審裁判費。
中    華    民    國    99    年    8     月    3     日
                                書記官  吳俞玲

司法院資訊處製作；財團法人民間司法改革基金會備份。
